臺灣屏東地方法院民事判決　　　　　　　 96年度保險字第2號
原　　　告　丙○○
訴訟代理人　丁○○
被　　　告　國泰世紀產物保險股份有限公司
法定代理人　乙○○
訴訟代理人　鄭曉東律師
上列當事人間給付保險金事件，本院於民國96年6 月8 日言詞辯
論終結，判決如下：
    主  文
原告之訴駁回。
訴訟費用由原告負擔。
    事實及理由
一、原告主張：訴外人益陞汽車貨運股份有限公司（下稱益陞公
    司）就其所有之車牌號碼7K-993號營業大貨車（下稱系爭貨
    車），於民國94年11月間向被告投保強制汽車責任險，最高
    保險金額新臺幣（下同）150 萬元，嗣於94年12月8日 下午
    7 時30分許，由經益陞公司同意使用系爭貨車之職員戊○○
    駕駛系爭貨車搭載為臨時工之助手即原告，至屏東縣九如鄉
    ○○路5 號立明實業股份有限公司卸貨時，原告由系爭貨車
    上跌落，致受有創傷性腦傷併雙側肢體偏癱、認知功能障礙
    及失語症等傷害，屬第1 級殘廢，原告係因汽車交通事故受
    傷，爰依強制汽車責任保險契約之約定，請求被告給付強制
    汽車責任保險殘廢給付等語。並聲明：被告應給付原告150
    萬元，及自95年5 月20日起至清償日止按週年利率百分之10
    計算之利息。
二、被告則以：原告所受傷害係因自系爭貨車上爬下時滑倒受傷
    ，並非強制汽車責任保險法第13條所稱之交通事故，且與駕
    駛人戊○○之使用或管理汽車行為無因果關係，自不得請求
    給付保險金等語資為抗辯。爰聲明：原告之訴駁回。
三、下列事項為兩造所不爭執，並有屏東縣警察局勤務指揮中心
    受理各類案件記錄表（見本院卷第11頁）、醫院診斷證明書
    （見本院卷第13至17、24至26頁）、全民健康保險重大傷病
    核定審查通知書（見本院卷第18頁）、強制汽車責任保險投
    保證明（見本院卷第82頁）、行車執照（見本院卷第68頁）
    等附卷可稽，堪信為真實：
    訴外人益陞公司就其所有之系爭貨車，於94年11月間向被告
    投保強制汽車責任險，最高保險金額150 萬元，嗣於94年12
    月8 日下午7 時30分許，由經益陞公司同意使用系爭貨車之
    職員戊○○駕駛系爭貨車搭載為臨時工之助手即原告，至屏
    東縣九如鄉○○路5 號立明實業股份有限公司卸貨時，原告
    由系爭貨車上跌落，致受有創傷性腦傷併雙側肢體偏癱、認
    知功能障礙及失語症等傷害，屬第1 級殘廢。
四、本件兩造之爭點為：原告所發生之事故是否屬於強制汽車責
    任保險法第13條所謂之「汽車交通事故」？茲論述如下：
  (一)按強制汽車責任保險法第7 條固規定：「因汽車交通事故致
    受害人傷害或死亡者，不論加害人有無過失，請求權人得依
    本法規定向保險人請求保險賠償給付或向財團法人汽車交通
    事故特別補償基金請求補償。」，惟據同法第13條規定：「
    本法所稱汽車交通事故，指使用或管理汽車致乘客或車外第
    三人傷害或死亡之事故。」，足認強制汽車責任保險法所規
    範者，仍以交通事故係出於加害人使用或管理汽車之行為所
    致者為要，如與各該行為無相當因果關係，即非強制汽車責
    任保險法所稱之「汽車交通事故」，自無從向保險人請求保
    險給付（臺灣高等法院高雄分院91年度重上國字第2 號、92
    年度上國字第1 號判決參照）。
  (二)查本件原告係於卸載鴨隻，由系爭貨車爬下時，自行跌倒受
    傷等情，業據證人戊○○、楊甲○○證述甚詳。證人戊○○
    證稱：「（當時事故如何發生？）當天我是載運鴨子到立明
    公司，那天天色較暗，原告與楊甲○○一起擔任抓鴨子的臨
    時工，當時他們二人是在貨車上要把鴨子趕下來，鴨子是用
    車上的鐵籠關著，共有六層，第六層放完了，要放第五層時
    ，他要先下車將閘門搖下來，我看到他從車上要跳下來時踩
    空跌倒。」等語（見本院卷第75頁）；證人楊甲○○亦證稱
    ：「（當時事故如何發生？）當天我與原告一起去抓鴨子的
    臨時工，戊○○擔任該車駕駛，送鴨子到立明公司，當時要
    卸下鴨子的時候，我與原告爬到車上，裝鴨子的鐵籠共有六
    層，我們放完第六層後，原告要到車下放閘門，原告在爬下
    車時，快要到地下時，原告不小心滑倒，自行跌倒在地下受
    傷。」、「（你是否有親眼看到原告跌倒受傷？）我有親眼
    看到，我當時站在車上，是跟原告同一側，我還有告訴原告
    要小心爬下車。」等語（見本院卷第76至77頁），證人戊○
    ○、楊甲○○2 人證述情節，互核一致，應堪採信。故本件
    原告係因卸貨時，自行跌倒受傷之事實，即堪認定。
  (三)本件事故之發生，係因原告卸貨時自行跌倒受傷所致，與戊
    ○○使用或管理汽車之行為無涉，揆諸前開說明，本件事故
    即非屬強制汽車責任保險法第13條所規範之「汽車交通事故
    」，是原告主張本件事故係屬汽車交通事故，被告應給付強
    制汽車責任保險之保險金，尚無足取，被告所辯，洵屬有據
    。
五、綜上所述，原告本於保險契約之法律關係請求被告給付保險
    金150 萬元，及自95年5 月19日起至清償日止按週年利率百
    分之10計算之遲延利息，即有未合，不應准許。
六、本件事證已臻明確，兩造其餘之攻擊、防禦方法，核與判決
    結果不生影響，爰毋庸一一論述，併此敘明。
八、據上論結，本件原告之訴無理由，依民事訴訟法第78條，判
    決如主文。
中　　華　　民　　國　　96　　年　　6 　　月　　22　　日
                  民事第二庭    法　官　楊文廣
正本係照原本作成。
如不服本判決，應於收受送達後20日內向本院提出上訴書狀（須
按他造當事人之人數附繕本）。
                                書記官　顏子仁
中　　華　　民　　國　　96　　年　　6 　　月　　22　　日
